臺灣高等法院刑事判決　　　　　　　　94年度上訴字第1226號
上　訴　人
即　被　告　乙○○
指定辯護人　本院公設辯護人李廣澤
上列上訴人因公共危險案件，不服臺灣桃園地方法院93年度訴字
第1568號，中華民國94年3月9日第一審判決（起訴案號：臺灣桃
園地方法院檢察署93年度偵字第12076號），提起上訴，本院判
決如下：
    主  文
原判決撤銷。
乙○○放火燒燬鐵捲門及機車前腳踏板，致生公共危險，處有期
徒刑壹年貳月。
    事  實
一、乙○○原欲追求丙○○，惟遭丙○○婉拒，因心有未甘，乃
    多次前往丙○○住處騷擾，於民國93年5月4日凌晨1時許，
    駕駛車牌號碼V9-7792號自用小客車前往桃園縣桃園市○○○街222號前，欲找住於該址3樓之3之丙○○，然丙○○不
    予理會，乙○○遂在正康三街222號前叫囂。此時在正康三
    街215號1樓經營「大友冷氣行」之丙○○父親的友人甲○○
    乃前去制止，並要乙○○不要再前去騷擾丙○○，二人因而
    發生爭吵，爭吵間甲○○要求乙○○下車，然乙○○並無下
    車之意，甲○○遂撿起路旁的石頭往乙○○所駕駛之上開自
    用小客車的後擋風玻璃砸，因而砸破上開自小客車的後擋風
    玻璃，致乙○○心生不滿。詎乙○○竟基於放火之故意，持
    其所有之高粱酒空瓶1 支，駕車前往桃園縣桃園市○○路、
    三民路口之加油站購買新台幣（下同）20元之汽油裝填於該
    高粱酒瓶內後，並於瓶口塞以其所有之布條1 條，再於當日
    （即93年5月4日）凌晨約4 時許，駕駛上開自用小客車前往
    桃園縣桃園市○○○街215 號前，以其所有之打火機將上開
    裝汽油之酒瓶上布條點燃後，明知「大友冷氣行」店面裝設
    鐵捲門、一樓騎樓停放有機車，而丟擲上開點燃之汽油瓶，
    火勢可能沿破裂瓶身漏逸而出之油漬延燒至上開鐵捲門及機
    車，造成該鐵捲門及機車某部位燒燬，仍將該酒瓶往「大友
    冷氣行」一樓騎樓地面丟擲，旋駕車逃逸。上開騎樓地面經
    引發火勢，延燒至一樓鐵捲門及停放在該騎樓之黃麗靜所有
    車牌號碼ZJY-537 號輕型機車，致地板被燒黑、鐵捲門燒損
    不能使用、前開機車前腳踏板燒燬，致生公共危險。經鄰居
    及時發現持滅火器撲滅上開火勢，並記下乙○○所駕車號而
    查獲上情。
二、案經桃園縣政府警察局桃園分局報請臺灣桃園地方法院檢察
    署檢察官偵查起訴。
    理  由
一、被告乙○○未於本院審判期日到庭，惟上開事實，業據其前
    坦承不諱，並經證人甲○○證述屬實，且表明：店面鐵捲門
    已損壞，花費約7000元修復等語（見原審卷第91頁），復有
    桃園縣政府消防局火災原因調查報告書（含火災原因調查報
    告書摘要）（見偵查卷第6 頁）、火災現場勘查紀錄及原因
    判斷（見偵查卷第9、10 頁）、火災出動觀察紀錄（見偵查
    卷第11頁）、桃園縣政府消防局火災證物鑑定報告（見偵查
    卷第13頁）、火災現場平面及物品配置圖（見偵查卷第14至
    17頁）、現場照片（見偵查卷第18至20頁）及該機車之車籍
    查詢資料（見本院卷第11頁）在卷可參。
二、關於本件放火行為：
（一）詳觀現場照片（見偵查卷第18至20頁），參以上開火災現
      場勘查記錄及原因判斷記載：「貳、現場燃燒後狀況：一
      、勘查現場外貌燒損情形：現場僅位於桃園市○○○街21
      5 號騎樓地板及停放之機車有被火燒燬之情形外，其他處
      所無燃燒情形。二、勘查現場內部燒損情形：(一)檢視現場
      215 號騎樓地面殘留燒損之玻璃瓶碎片及破布，騎樓停放
      之機車僅腳踏板有燒損情形，……。(二)清理現場215 號騎
      樓地面及騎樓鐵捲門均發現殘留油漬燒損情形……」「參
      、火災原因判斷：……二、起火戶之研判：(一)勘查現場僅
      位於桃園縣桃園市○○○街215 號騎樓地板及停放機車有
      被火燒毀之情形外，其他處所無燃燒情形，顯示火勢侷限
      在215號騎樓燃燒」「起火處之研判：(一)檢視現場215號騎
      樓地面殘留燒損之玻璃瓶碎片及破布，騎樓停放之機車僅
      腳踏板有燒損情形，其他物品尚有原色殘留，顯示火在21
      5號騎樓地面處燒的時間較久、較劇烈。(二)清理現場於215
      號騎樓地面及騎樓鐵捲門均發現殘留油漬燒損情形，……
      顯示在215 號騎樓地面處燒的時間較久、較劇烈。結論：
      綜合以上研判起火處是在215 號騎樓地面處」「發火源：
      勘查暨清理起火處僅發現被火燒燬之玻璃瓶碎片及破布及
      地面油漬燃燒殘餘物外，未發現有任何引火物」（見偵查
      卷第9至10頁），可知起火點在正康三街215號一樓騎樓地
      面處，而騎樓鐵捲門殘留油漬並燒損、停放在騎樓之機車
      腳踏板經燒燬，可見火勢係由騎樓地面延燒至鐵捲門及機
      車，而騎樓地面被燒黑、鐵捲門燒損、該機車前腳踏板燒
      燬。又現場留有破裂之瓶身及燒損之布條，觀之火災現場
      平面及物品配置圖與現場照片綦明。而現場鐵捲門地板經
      採證鑑驗結果，檢出汽油類促燃劑成分，亦有桃園縣政府
      消防局火災證物鑑定報告在卷可稽（見偵查卷第13頁）。
      是被告確以高粱酒瓶裝填20元之汽油、以布條塞住瓶口，
      予以點燃後丟擲在215號騎樓地面處，放火燒燬上開鐵捲
      門及機車前腳踏板，並燒黑騎樓地面。
（二）而桃園市○○○街215 號「大友冷氣行」店面設有鐵捲門
      ，又該機車停放在215 號前騎樓，被告雖係往騎樓地面丟
      擲點燃之汽油瓶，然丟擲上開點燃之汽油瓶，火勢可能沿
      破裂瓶身漏逸而出之油漬延燒至上開鐵捲門及機車，此屬
      一般人客觀上可預見之事實，以被告之認知判斷能力亦無
      不能認識之理。而被告明知丟擲該點燃之汽油瓶，可能延
      燒至店面之鐵捲門及停放該處之機車，造成上開鐵捲門及
      機車某部分燒燬之結果，仍將該酒瓶往一樓騎樓地面丟擲
      ，終致延燒至該鐵捲門及機車，雖經鄰居及時撲滅，仍燒
      燬該鐵捲門及機車之前腳踏板，自具放火燒燬上開鐵捲門
      及機車之故意。
（三）至「大友冷氣行」所在雖屬四樓連棟式建築物，並據證人
      甲○○表示：2、3、4 樓均有人居住（見原審卷第93頁）
      。惟被告放火在騎樓地面，並未燃燒該建物本體，建物之
      重要部分及主要效用均未因起火燃燒而達滅失之程度，亦
      即被告之放火尚未影響建物之整體結構。又被告係以高粱
      酒瓶裝填汽油，用布條塞住瓶口引燃，以其所使用之上開
      引燃方法及丟擲在騎樓地面處以察，桃園縣消防局依實際
      勘查及專業判斷所見，認現場如僅於鐵捲門前地板燃燒，
      未有其他延燒物，則尚不足以直接燒燬215號1至4 樓，有
      該局94年5月5日桃消調字第0940003820號函在卷足參（見
      本院卷第26頁）。而現場215 號地板僅有燒黑痕跡，已如
      前述；又依現場照片所示，當時鐵捲門關閉，鐵捲門外面
      有燒損，而遭燒到之機車位在騎樓下，機車前方為該建物
      通至樓上之出入口，此處設有紅色鐵門，紅色鐵門並無燃
      燒之痕跡，而於騎樓地板燒黑處周邊並無延燒物。以此參
      酌前揭火災現場勘查記錄及原因判斷所載騎樓鐵捲門留有
      油漬之結果，可知上開鐵捲門及機車前腳踏板所以經延燒
      ，係由於火勢沿騎樓地面經破碎瓶身漏逸而出之油漬蔓延
      。則被告既未向該建物內部丟擲點燃之汽油瓶，所丟擲汽
      油瓶之地面周邊復無延燒物，是被告堅稱並無燒燬住宅或
      建物之故意，即屬可信。但該火勢除在騎樓地面燃燒，並
      經破碎瓶身漏逸而出之油漬蔓延至燒黑鐵捲門外部，並燒
      燬該機車之前腳踏板，經鄰人及時發現撲滅才未繼續燃燒
      ，則以在地面燃燒及延燒至鐵捲門外部、機車前腳踏板之
      情狀，即已生具體公共危險。故被告雖無燒燬住宅或建物
      之故意，其所為放火行為所生火力之獨力燃燒力亦不足以
      變更現場建築物本體或重要結構或使建築物喪失主要效用
      ，而現場亦確未發生上開結果，但顯具放火燒燬鐵捲門及
      機車之故意，所為並已生公共危險。
三、綜上所述，本件事證明確，被告犯行堪以認定。
四、核被告所為，係犯刑法第175條第1項之放火燒燬他人所有物
    致生公共危險罪，公訴人認涉犯刑法第174條第1項、第4項
    放火燒燬現未有人所有之他人所有建築物未遂罪嫌，起訴法
    條尚有未洽，應予變更。又刑法公共危險罪，其被害之法益
    ，為整個社會之安全，雖私人之法益，同時亦遭受侵害，但
    以社會法益為重，因此一個公共危險行為，縱使多人受害，
    仍屬單純一罪。另按刑法上所謂爆裂物，乃指具有爆發性，
    且具有破壞力，可於瞬間將人或物殺傷或毀損者而言。另中
    央主管機關依槍砲彈藥刀械管制條例第4條第3項規定，由內
    政部所公告之各類槍砲、彈藥主要組成零件種類所公告爆裂
    物之組成零件為：火藥、炸藥、雷管、制式導火索等有瞬間
    爆發性之物品，始足當之。是若僅以空瓶裝填汽油，其本體
    既不能獨立燃燒，汽油本體亦無如炸藥、棉花藥、雷汞般之
    爆發性及破壞力，自難認係爆裂物。故以玻璃瓶內裝入汽油
    ，以破布塞住瓶口，無非為一般盛裝易燃物之汽油瓶而已，
    與所謂爆裂物之汽油彈尚屬有間。故被告除應依上開放火罪
    論處外，並無刑法第187條或槍砲彈藥刀械管制條例第7條第
    1 項所謂製造爆裂物之適用，附此敘明。
五、原審認被告所犯罪證明確，予以論罪科刑，固非無見。惟查
    ：原判決認定桃園市○○○街215號2、3、4樓及左右房屋均
    屬有人居住之建築物，且於被告放火當時有人居住其內，屬
    刑法第173條第1項所規定之「現供人使用之住宅」（見原判
    決第2頁）。則「大友冷氣行」所在之215號1 樓，亦應為整
    體現供人使用住宅之一部分（整體建物為連棟式建築，即屬
    整體集合住宅之一部分）。惟原判決卻以被告意僅在放火燒
    燬甲○○經營之「大友冷氣行」，而不及於215號2、3、4樓
    及左右房屋，又「大友冷氣行」於放火時未有人在，而認係
    放火燒燬刑法第174條第1項所謂之「現未有人所在之他人所
    有建築物」未遂罪，於燒燬客體之說明已有矛盾。況被告在
    騎樓地面放火，並無燒燬「大友冷氣行」及2、3、4樓與左
    右房屋之故意，原審所為認定顯有未合。被告上訴，雖未具
    體指摘原判決所為認定事實有何不當，惟依其先前所辯並無
    燒燬建物之故意則非無理由，而原判決亦有可議，自應由本
    院予以撤銷改判。
六、爰審酌被告僅因細故即放火致生公共安全，惡性非輕，惟犯
    罪所生之實際損害不大，犯後坦承放火，並深表悔悟、態度
    尚佳等一切情狀，量處如主文所示之刑。至被告所有用以放
    火之上開高粱酒瓶已破裂成玻璃碎片，布條亦已燒毀，打火
    機並未扣案，雖均屬被告所有供本件犯罪所用之物，據被告
    供明在卷，惟並非必須沒收之物，故均不予宣告沒收。
七、被告經合法傳喚，無正當理由不到庭，爰不待其陳述，逕行
    判決。
據上論斷，應依刑事訴訟法第369條第1項前段、第371條、第364
條、第299條第1項前段、第300條、刑法第175條第1項，判決如
主文。
本案經檢察官郭弘佑到庭執行職務。
中　　華　　民　　國　　94　　年　　9 　　月　　2 　　日
　　　　　　　　　刑事第三庭審判長法　官  楊照男
　　　　　　　　　　　　　　　    法　官  江振義
　　　　　　　 　 　　　　　　　　法　官  王詠寰
以上正本證明與原本無異。
如不服本判決，應於收受送達後十日內向本院提出上訴書狀，其
未敘述上訴之理由者並得於提起上訴後十日內向本院補提理由書
（均須按他造當事人之人數附繕本）。
                                  書記官  駱麗君
中　　華　　民　　國　　94　　年　　9 　　月　　2 　　日
附錄：本案論罪科刑法條全文
刑法第175條
放火燒燬前二條以外之他人所有物，致生公共危險者，處一年以
上七年以下有期徒刑。
放火燒燬前二條以外之自己所有物，致生公共危險者，處三年以
下有期徒刑。
失火燒燬前二條以外之物，致生公共危險者，處拘役或三百元以
下罰金。
